【裁判字號】    99,事聲,155
【裁判日期】    990705
【裁判案由】    消債聲明異議
【裁判全文】
臺灣高雄地方法院民事裁定             99年度事聲字第155號
    異  議  人  萬泰商業銀行股份有限公司
    法定代理人  乙○○
    相  對  人  甲○○
上列當事人間消費者債務清理事件，聲請人對於民國99年3 月31
日本院98年度司執消債更字第930 號所為更生方案認可之裁定提
出異議，本裁定如下：
    主  文
異議駁回。
異議費用由異議人負擔。
    理  由
一、異議意旨略以：相對人擔任軍職，每年之年終獎金至少可領
    1.5 個月與本俸薪資數額相等之金額，以其每月收入約新台
    幣（下同）42,919元計算，年終獎金應係64,378元（計算式
    ：42,919元×1.5 月＝64,378元）。相對人既聲請更生，則
    應將所得扣除必要支出後之剩餘金額全數清償債務，如以年
    終獎金64,378元計算，其清償成數可提高至76.94 ％。惟原
    裁定逕依相對人主張，認其年終獎金僅有15,381元，且未敘
    明認定理由，而計算其每年3 月僅能增加清償15,381元，依
    系爭更生方案相對人清償債務之成數僅為67.48 ％，顯見系
    爭更生方案內容對異議人並非公允。為此，爰依法提出異議
    。
二、按關於更生或清算之程序，除本條例別有規定外，準用民事
    訴訟法之規定，消費者債務清理條例（下稱消債條例）第15
    條定有明文。而當事人對於司法事務官處理事件所為之終局
    處分，得於處分送達後10日之不變期間內，以書狀向司法事
    務官提出異議。司法事務官認前項異議有理由時，應另為適
    當之處分；認異議為無理由者，應送請法院裁定之。法院認
    第1 項之異議為有理由時，應為適當之裁定；認異議為無理
    由者，應以裁定駁回之，亦據民事訴訟法第240 條第1 至3
    項規定甚明。其次，消債條例之立法目的乃為使負債務之消
    費者依該條例所定程序清理其債務，以調整其與債權人及其
    他利害關係人之權利義務關係，保障債權人之公平受償，謀
    求消費者經濟生活之更生，進而健全社會經濟之發展，是除
    有第63條所定情形外，法院得斟酌裁量認可更生方案；又於
    債務人有薪資、執行業務所得或其他固定收入之情形下，依
    該條例第64條規定除有第2 項所定情形外，法院如認更生方
    案之條件公允者，即得不經債權人會議可決，逕依債務人之
    聲請或依職權以裁定認可更生方案。
三、經查：相對人聲請更生，前經本院裁定開始更生程序並命由
    司法事務官進行更生程序，而其自陳為職業軍人，確有薪資
    、執行業務所得或其他固定收入等情，有薪資單附於本院98
    年度消債更字第421 號卷（下稱消債更卷）第69、93頁足憑
    。再觀諸系爭更生方案，其條件為以1 個月為1 期，每期清
    償各債權人27,840元，並於每年3 月10日額外清償15,381元
    ，共計8 年，清償總額為2,795,688 元，清償成數為67.48%
    。而依相對人自民國98年1 起至11月止之薪資轉帳資料（見
    98年度司執消債更字第930 號卷，下稱司執卷，第94至100
    頁）及97年11月薪資單顯示（見消債更卷第93頁），其每月
    應領薪資約為42,919元，本俸為23,700元，98年年終獎金為
    15,381元，核與其所陳薪資數額大致相符。異議人雖主張職
    業軍人之年終獎金為1.5 個月之薪資數額，以相對人每月薪
    資42,919元計算，其每年年終獎金係64,378元，應全數用以
    清償債務，然其每年僅同意提出15,381元清償債務，顯屬過
    低且非合理云云。惟查，年終獎金係以本俸計算，非以每月
    薪資總額計算，聲請人之計算標準顯有錯誤，即非可採。再
    者，依上開說明，為貫徹消債條例之立法目的，令債務人能
    依更生條件履行完畢，重建經濟，債務人所提之更生方案應
    具體可行，即為避免債務人中途履行困難而前功盡棄。相對
    人實際領得之年終獎金為15,381元，又其於債權人會議進行
    中，將原本每月清償25,000元、清償6 年之更生方案，修正
    為每月清償27,840元、清償8 年、並就年終獎金全額15,381
    元清償債務，顯見其已盡最大之努力及還款之誠意。是本院
    司法事務官認系爭更生方案應屬公允、適當、可行後予以認
    可，尚無違誤、不當。
四、綜上所述，系爭更生方案，於法無違，聲請人執前詞指摘原
    裁定為不當，求予廢棄，為無理由，應予駁回。
五、依消費者債務清理條例第15條、民事訴訟法第240條之4第3
    項後段、第78條，裁定如主文。
中    華    民    國    99    年    7     月    5     日
                  民事第五庭  法  官    何佩陵
上為正本係照原本作成
如不服本裁定，應於裁定送達後10日內，以書狀向本院提出抗告
，並繳納抗告費新臺幣1,000元。
中    華    民    國    99    年    7     月    5     日
                              書記官    陳喜苓

司法院資訊處製作；財團法人民間司法改革基金會備份。
